【裁判字號】    89,台上,5859
【裁判日期】    891005
【裁判案由】    違反毒品危害防制條例
【裁判全文】
最高法院刑事判決                              八十九年度台上字第五八五九號
    上  訴  人  甲○○
                乙○○
右上訴人等因違反毒品危害防制條例案件，不服台灣高等法院高雄分院中華民國八十
九年七月十二日第二審判決（八十九年度上訴字第三三二號，起訴案號：台灣高雄地
方法院檢察署八十八年度偵字第一六三七六號），提起上訴，本院判決如左：
    主  文
上訴駁回。
    理  由
按刑事訴訟法第三百七十七條規定：上訴於第三審法院，非以判決違背法令為理由，
不得為之。是提起第三審上訴，應以原判決違背法令為理由，係屬法定要件。如果上
訴理由狀並未依據卷內訴訟資料具體指摘原判決不適用何種法則或如何適用不當，或
所指摘原判決違法情事並不存在，或所指摘事項純係對事實審法院採證認事職權之適
法行使任意指摘，或重為事實上之爭辯，顯與法律規定得為第三審上訴理由之違法情
形不相適合時，俱應認其上訴為違背法律上之程式，予以駁回。本件原判決關於上訴
人甲○○、乙○○部分，依憑上訴人甲○○、乙○○、原審共同被告蔡福清分別於警
詢及檢察官訊問時之供述，證人即警員黃財興、陳重貴於第一審之證供，扣押之安非
他命，及內政部警政署刑事警察局民國八十八年七月二十七日刑鑑字第六四七六三號
鑑驗通知書等證據，本於推理作用，認定上訴人等有原判決事實欄所載之犯罪事實，
因而維持第一審論處上訴人等共同販賣第二級毒品罪刑（均累犯）之判決，駁回上訴
人等在第二審之上訴。從形式上觀察，尚無違背法令之情形存在。甲○○上訴意旨略
稱：(一)、甲○○曾向檢察官及第一審法官表示，在警詢所供「有以前見過面之屏東朋
友打電話給我，問我有誰有安非他命賣，我……隨即將『清仔』（指蔡福清）所有之
……行動電話號予屏東的朋友，請他們直接與『清仔』聯絡。……主要是（楊）萬來
要求我去認人（買方）因『清仔』說他不方便出面，而（楊）萬來又不認識他們所以
才要我一起與他們同往左營購買安非他命」，係遭警刑求，第一審及原審均曾調取檢
察官偵查中之錄音帶及去函警局詢問有無製作筆錄時之錄音帶，經當庭播放偵查中錄
音帶，並無甲○○在偵查中第一次訊問時之錄音；原審未調查何以無該部分之錄音，
顯有疏漏，其以甲○○所稱遭警刑求之抗辯為不可採信，判決理由不無違誤；且共同
被告乙○○、蔡福清亦抗辯其等遭警刑求而為不實之供述，自不得以承辦警員作證謂
無刑求，仍採為認定甲○○參與販賣安非他命之證據。(二)、證人黃財興、陳重貴證稱
其等係根據線報稱甲○○販賣安非他命，但其情報為何？有否監聽？甲○○遭人指控
販賣安非他命是否另有隱情？「益仔」係何人？原審俱未調查，有調查職責未盡之違
誤。(三)、檢察官起訴書係以甲○○共同幫助販賣第二級毒品罪提起公訴，第一審變更
檢察官起訴法條，改論以共同販賣第二級毒品罪，然共同幫助販賣與共同販賣之事實
是否同一，而得變更檢察官起訴法條？且起訴時所論未遂部分，第一審及原審均認係
既遂，其理由內並未說明，不僅理由未完備，且有對未經起訴之事實逕予審判之違法
云云。乙○○上訴意旨略稱：蔡福清聯絡乙○○購買安非他命時，並未說要賣給甲○
○之朋友「益仔」，乙○○因有吸用安非他命，其與甲○○、蔡福清三人共同購買一
公斤安非他命，擬三人平分以取得一份供己吸食之用，伊等係基於大量購買較為便宜
，並無警方所指稱伊等以新台幣（下同）三十五萬元買入，欲轉手賣四十萬元之事；
原審論以販賣罪，似感疑惑云云。惟查：一、原判決認定上訴人等共同基於轉售牟利
之犯意而販入第二級毒品安非他命等情，業於理由第二項內依憑上開證據詳為認定，
並說明其取捨證據及得心證之理由，對於上訴人等所稱遭警刑求之抗辯認為不可採信
，亦詳予指駁說明，其推理論斷與經驗法則、論理法則等證據法則俱無違背。核甲○
○上訴意旨(一)及乙○○上訴意旨，俱係對原審採證認事職權之適法行使及已調查指駁
說明之事項，重為事實上之爭辯，及徒憑己見任意指摘，不足據以辨認原判決有其等
所指查證未盡等違法之形式。二、所謂應於審判期日調查之證據，係指與待證事實有
重要關係，在客觀上認為應行調查者而言，故事實審對於證據之調查，其範圍並非漫
無限制，必其證據與判斷待證事實之有無具有必要之關連性者，方屬上開應行調查之
範圍；且販賣毒品罪，以行為人主觀上具有營利之目的（意思），而販入或賣出毒品
，有一於此，或二者兼而有之，俱屬既遂。原判決既認定上訴人等確有共同基於轉售
牟利之犯意而販入第二級毒品安非他命之事實，則警方查緝之情報來源為何？甲○○
於檢察官訊問時所稱欲購買安非他命之「益仔」是否確有其人？俱與認定上訴人等應
否成立販賣毒品罪，無必要之關連性，原審縱未予以調查，亦於法無違。甲○○上訴
意旨(二)所指原判決違法情形，自不存在。三、刑事訴訟法第三百條所謂「得就起訴之
犯罪事實，變更檢察官所引應適用之法條。」，係指法院在不妨害事實同一之範圍內
，得自由認定事實，變更檢察官起訴書所引應適用之法條而言。本件檢察官起訴書載
稱上訴人等與蔡福清三人「基於共同幫助販賣之故意」，由乙○○至何志儀處取得上
開安非他命，並以上訴人等涉犯毒品危害防制條例第四條第五項、第二項（原判決已
說明起訴書所載第一項為誤引）之罪嫌提起公訴等情；原判決認定上訴人等共同基於
轉售牟利之犯意而販入第二級毒品安非他命，係成立毒品危害防制條例第四條第二項
之販賣第二級毒品罪，其等與蔡福清三人間有犯意聯絡及行為分擔，為共同正犯，其
所認定上訴人等「販賣第二級毒品安非他命」之基本事實及所犯毒品危害防制條例第
四條第一項之法條，與檢察官起訴書所引載者俱無不同，自無於判決理由說明變更檢
察官起訴書所引應適用法條之必要，原判決理由對此未有說明，亦無違法可言。是甲
○○上訴意旨(三)所指原判決違法情形，亦不存在。綜上所述，依首揭說明，應認本件
上訴為違背法律上之程式。
據上論結，應依刑事訴訟法第三百九十五條前段，判決如主文。
中      華      民      國    八十九    年      十      月      五      日
                              最高法院刑事第十庭
                                  審判長法官  曾  有  田
                                        法官  陳  宗  鎮
                                        法官  劉  介  民
                                        法官  魏  新  和
                                        法官  孫  增  同
      右正本證明與原本無異
                                              書  記  官
中      華      民      國    八十九    年      十      月     十一     日


司法院資訊處製作；財團法人民間司法改革基金會備份。
